臺灣新北地方法院刑事判決
110年度訴字第671號
公  訴  人  臺灣新北地方檢察署檢察官
被      告  藍俊杰



指定辯護人 本院公設辯護人  張哲誠  
上列被告因違反毒品危害防制條例案件，經檢察官提起公訴（11
0年度偵字第12716號），本院判決如下：
    主  文
藍俊杰犯販賣第二級毒品罪，處有期徒刑貳年陸月，扣案IPHONE
手機（含門號0000000000號SIM卡壹張）壹支沒收；未扣案之犯
罪所得新臺幣參萬元沒收，如於全部或一部不能沒收或不宜執行
沒收時，追徵其價額。　
    事  實
一、藍俊杰明知甲基安非他命係毒品危害防制條例所列之第二級
    毒品，依法不得販賣，竟意圖營利，基於販賣第二級毒品甲
    基安非他命之犯意，於民國109年6月30日下午6時前某時，
    以IPHONE手機（門號0000000000號）行動上網，使用通訊軟
    體LINE與鍾瀚德聯繫，達成以新臺幣（下同）3萬元之代價
    交易毒品1兩甲基安非他命之合意，嗣鍾瀚德匯款3萬元至其
    所申辦之中國信託帳戶（帳號000000000000號）後，於109
    年6月30日下午6時許，在新北市○○區○○路0段00號3樓之305
    ，交付1兩甲基安非他命與鍾瀚德，以此完成毒品交易。
二、案經臺北市政府警察局松山分局移送臺灣新北地方檢察署檢
    察官偵查起訴。
    理  由
壹、程序事項：
    本判決下列所引用被告以外之人於審判外之陳述，檢察官、
    被告藍俊杰及其辯護人於本院審理中表示同意作為證據，有
    證據能力（見本院卷第107頁、第154頁），復於本院言詞辯
    論終結前均未聲明異議（見本院卷第153至160頁），本院審
    酌上開證據資料製作時之情況，尚無違法不當及證明力明顯
    過低之瑕疵，認以之作為證據應屬適當，而認前揭證據資料
    有證據能力；而非供述證據部分，本院亦查無有何公務員違
    反法定程序取得之情形，且各該證據均經本院於審判期日依
    法進行證據之調查、辯論，被告於訴訟上之防禦權，已受保
    障，故該等證據資料均有證據能力。
貳、實體事項：
一、前揭事實，業據被告在警詢、偵查及本院中坦承不諱（見偵
    卷第6至10頁、第64至67頁、本院卷第106頁、第158頁），
    核與證人鍾瀚德於警詢及偵查之證述（見偵字卷第16至18頁
    、第21至22頁、第73頁）相符，並有本院109年聲搜字第160
    2號搜索票、搜索扣押筆錄暨扣押物品目錄表、被告與上游
    詹天使之LINE對話紀錄擷圖、證人鍾瀚德與被告之LINE對話
    擷圖、藍俊杰帳戶（000-000000000000）之109年6月12日至
    7月1日存款交易明細及自動化交易LOG資料、證人鍾瀚德帳
    戶（000-000000000000）之109年6月5日至7月1日存款交易
    明細及自動化交易LOG資料、109年6月30日證人鍾瀚德前往
    被告住處之沿路監視器畫面翻拍照在卷（見偵字卷第13頁、
    第19、20頁、第25至29頁、第33頁、第37至47頁）可佐，堪
    認被告上揭任意性之自白屬實。
二、次按販賣毒品屬違法行為，非可公然為之，其交易亦無公定
    價格，不論任何包裝，均可任意分裝增減分量，且每次買賣
    之價量，亦每隨雙方關係深淺、資力、需求及對行情之認知
    、來源是否充裕、查緝是否嚴緊，購買者被查獲時供出來源
    之可能性等而有異，委難查獲利得之實情，但為避免知過坦
    承者難辭重典，飾辭否認者反得僥倖之不當結果，除別有事
    證可認係按同一價量委買、轉售或無償贈與外，即應認販賣
    之人確有營利意圖。查被告與證人鍾瀚德間尚無特殊交情，
    若無從中賺取差價或投機貪圖小利，豈有甘冒重典依購入價
    格轉售或代購之理？衡情當無甘冒警查獲之高度危險，與證
    人鍾瀚德進行毒品交易之可能。被告於偵查及本院中坦承：
    伊毒品來源是「詹天使」，伊以27,000元向「詹天使」買1
    兩安非他命，伊賣安非他命給鍾瀚德，他也會給伊一些毒品
    施用等語（見偵字卷第65、66頁、本院卷第107頁），堪認
    被告確具營利意圖無訛。
三、本案事證明確，被告上揭犯行堪以認定。
四、論罪科刑之理由：
 ㈠ 按行為後法律有變更者，適用行為時之法律。但行為後之法
    律有利於行為人者，適用最有利於行為人之法律。刑法第2
    條第1項定有明文。查被告行為時，毒品危害防制條例業已
    修正、增訂，並於109年1月15日經總統公布，其中第4條、
    第17條第2項等規定，於公布後6個月即109年7月15日，是被
    告行為後上開規定修正施行。毒品危害防制條例第4條第2項
    規定販賣第二級毒品罪經修正後，分別將法定刑中關於得併
    科罰金之金額，從得併科1,000萬元提高至1,500萬元，是此
    部分修正後之法律並未有利於行為人；「犯第4條至第8條之
    罪於偵查及審判中均自白者，減輕其刑。」修正為：「犯第
    4條至第8條之罪於偵查及歷次審判中均自白者，減輕其刑。
    」，修正後偵審自白減刑之要件較修正前嚴格，屬於法律變
    更之情形，且修正後規定亦未較有利於行為人。綜合全部罪
    刑之結果比較後，顯以舊法即行為時法較有利於被告，自應
    適用修正前之舊法。
 ㈡ 核被告所為，係犯修正前毒品危害防制條例第4條第2項之販
    賣第二級毒品罪。其因販賣而持有第二級毒品之低度行為，
    應為販賣之高度行為所吸收，不另論罪。
 ㈢ 被告除於本院宣示最後言詞辯論終結時為自白之陳述（見本
    院卷第158頁）外，被告並於偵查中承認販賣第二級毒品而
    為認罪陳述（見偵字卷第65頁），是被告符合偵查及審判中
    均自白之要件，爰依修正前毒品危害防制條例第17條第2項
    規定，減輕其刑。
 ㈣ 按犯罪之情狀顯可憫恕，認科以最低度刑仍嫌過重者，得酌
    量減輕其刑，刑法第59條定有明文。另同為販賣第二級毒品
    之人，其原因動機不一，犯罪情節未必盡同，或有大盤毒梟
    者，亦有中、小盤之分，甚或僅止於吸毒者友儕間為求互通
    有無之有償轉讓者亦有之，其販賣行為所造成危害社會之程
    度自屬有異，法律科處此類犯罪，所設販賣第二級毒品之法
    定最低本刑卻同為無期徒刑或7 年以上有期徒刑，不可謂不
    重。於此情形，倘依其情狀處以有期徒刑，即足以懲儆，並
    可達防衛社會之目的者，自非不可依客觀之犯行與主觀之惡
    性二者加以考量其情狀，是否有可憫恕之處，適用刑法第59
    條之規定酌量減輕其刑，期使個案裁判之量刑，能斟酌至當
    ，符合比例原則。本院審酌被告行為時年齡尚輕，所犯本案
    販賣第二級毒品甲基安非他命之數量非鉅，獲利實屬甚微，
    因其犯罪而影響之社會層面非屬廣大，所侵害之法益亦屬有
    限，與一般大量走私進口或長期販賣毒品之「大盤」、「中
    盤」，動輒以毒品數十公斤至數百公斤相較，其惡性及犯罪
    情節均屬輕微，且被告犯後始終坦承犯行，並供出毒品來源
    「詹天使」（即黃○杰）配合檢警追查在卷（此有臺北市政
    府警察局松山分局110年12月6日北市警松分刑字第11030192
    73號函）可佐，雖未能因此查緝毒品來源或共犯，然足認被
    告已知所悔悟。縱依毒品危害防制條例第17條第2 項予以減
    輕其刑後，仍應論以3 年6 月以上有期徒刑，當屬法重情輕
    ，在客觀上顯然足以引起一般人之同情，衡情尚有可憫恕之
    處，爰依刑法第59條規定減輕其刑，並與前揭毒品危害防制
    條例第17條第2 項，依序遞減之。
 ㈤ 爰以行為人之責任為基礎，審酌被告無視於國家杜絕毒品危
    害之禁令，為上揭販賣第二級毒品之犯行，有使他人對毒品
    形成生理成癮性及心理依賴性，戕害國民身心健康，對社會
    治安產生危害之虞，所為實屬不該，參酌被告素行紀錄（有
    臺灣高等法院被告前案紀錄表附於本院卷第163至170頁可稽
    ）、犯罪之目的、動機、販賣毒品之數量、參與犯罪程度、
    手段、情節，及被告自陳高中肄業之智識程度、曾從事水電
    工作，月薪約4萬元之家庭經濟狀況、無須扶養親屬之家庭
    生活狀況（見本院卷第159頁）及犯後態度等一切情狀，量
    處如主文所示之刑。
五、沒收：
 ㈠ 按犯毒品危害防制條例第4條之罪者，其供犯罪所用之物，不
   問屬於犯罪行為人與否，均沒收之，毒品危害防制條例第19
   條第1項定有明文。經查，扣案之IPHONE手機1支（IME：0000
   00000000000號，含門號0000000000號SIM卡1張），為被告所
   有，為供販賣第二級毒品所用之物，業據被告供陳在卷（見
   本院卷第107頁），爰依上揭規定宣告沒收。
 ㈡ 按犯罪所得，屬於犯罪行為人者，沒收之；於全部或一部不
    能沒收或不宜執行沒收時，追徵其價額，刑法第38條之1第1
    項前段、第3項分別定有明文。經查，被告因販賣安非他命
    與鍾瀚德，而獲取3萬元，經本院認定如前，被告收取上開
    屬因犯罪所得之金錢，縱未扣案，揆諸前揭規定，應宣告沒
    收，並依同條第3項規定，諭知於全部或一部不能沒收或不
    宜執行沒收時，追徵其價額。
據上論斷，應依刑事訴訟法第299條第1項前段，修正前毒品危害
防制條例第4條第2項、第17條第2項、毒品危害防制條例第第19
條第1項，刑法第2條第1項前段、第11條、第38條之1第1項前段
、第3項，判決如主文。
本案經檢察官陳詩詩偵查起訴，檢察官詹啟章到庭執行公訴。
中　　華　　民　　國　　111 　年　　2 　　月　　22　　日
                  刑事第十九庭  審判長法　官  許博然
　　　　　　　　　
　　　　　　　　　                    法  官  王國耀
　　　　　　　　　
　　　　　　　　　                    法  官  洪韻婷
上列正本證明與原本無異。
如不服本判決，應於判決送達後20日內敘明上訴理由，向本院提
出上訴狀 (應附繕本) ，上訴於臺灣高等法院。其未敘述上訴理
由者，應於上訴期間屆滿後20日內向本院補提理由書「切勿逕送
上級法院」。
                                      書記官  吳依磷
中　　華　　民　　國　　111 　年　　2 　　月　　22　　日
附錄本案論罪科刑法條全文：
修正前毒品危害防制條例第4 條
製造、運輸、販賣第一級毒品者，處死刑或無期徒刑；處無期徒
刑者，得併科新臺幣二千萬元以下罰金。
製造、運輸、販賣第二級毒品者，處無期徒刑或七年以上有期徒
刑，得併科新臺幣一千萬元以下罰金。
製造、運輸、販賣第三級毒品者，處五年以上有期徒刑，得併科
新臺幣七百萬元以下罰金。
製造、運輸、販賣第四級毒品者，處三年以上十年以下有期徒刑
，得併科新臺幣三百萬元以下罰金。
製造、運輸、販賣專供製造或施用毒品之器具者，處一年以上七
年以下有期徒刑，得併科新臺幣一百萬元以下罰金。
前五項之未遂犯罰之。